【裁判字號】    99,事聲,58
【裁判日期】    990720
【裁判案由】    聲明異議
【裁判全文】
臺灣彰化地方法院民事裁定  99年度事聲字第58號
聲  請  人  郭佳旻
相  對  人  臺灣銀行股份有限公司
法定代理人  乙○○
代  理  人  甲○○
上列聲請人對於中華民國99年5月28日本院民事執行處司法事務
官所為98年度司執字第34414號裁定聲明異議，本院裁定如下：
    主  文
異議駁回。
程序費用由聲請人負擔。
    理  由
一、聲請人異議意旨略以：債務人郭有彬所有彰化縣秀水鄉○○
    段110建號建物面臨秀中街，該建物之增建部分（即同段346
    建號未辦保存登記建物，下稱系爭建物）為聲請人出資建築
    ，亦面臨秀中街後面巷道，雖聲請人目前從秀中街進出，但
    待110建號建物被拍定後，聲明人即將鑿門，從後面秀中街
    巷道進出，故聲明人所有系爭建物即為一具獨立性建物，可
    與主建物區別，在構造上、經濟上及使用上均可獨立，與11
    0建號建物並非一體使用，且用途亦不同，110建號建物為住
    宅使用，聲請人所有系爭建物則為廠房、倉庫使用，相對人
    未詳查而指封錯誤，爰依強制執行法第15條之規定聲明異議
    。
二、按以建築物為抵押者，其附加於該建築物而不具獨立性之部
    分，亦為抵押權效力所及，民法第862條第3項定有明文。查
    系爭建物，係包括110建號建物一、二層後方增建之住家、
    廠房、儲藏室及雨遮、陽台等各部分，有彰化地政事務所建
    物成果圖附於執行卷為憑，其中增建住家、廠房、儲藏室及
    陽台部分，係緊接110建號建物建造而成，與該建物間無可
    資區別之標識存在，且仍須利用原建物之門戶進出，在構造
    上、經濟上及使用上均不具獨立性，另增建雨遮部分，乃固
    定於前述110建號建物之上，即因附合而成為110建號建物之
    成分，以上等情業經本院民事執行處勘驗屬實，製有勘驗筆
    錄可稽，並有不動產估價報告書所附勘估標的物現況照片在
    卷足參。是應認系爭建物為110建號建物之一部分，非為獨
    立之權利客體，則依民法第862條第3項規定，系爭建物自為
    110建號建物之抵押權效力所及。
三、次按動產因附合而為不動產之重要成分者，不動產所有人取
    得動產所有權，為民法第811條所明定。查本件系爭建物，
    聲請人主張之增建部分，係就原有建物為改建，並非於原有
    建物外另增獨立建物，此經本院民事執行處勘驗屬實，有勘
    驗筆錄可按，聲請人所增建之部分，於完成加工後，依上揭
    民法第811條規定，其所有權應歸屬於債務人郭有彬所有。
    從而，聲請人本件聲明異議，為無理由，應予駁回。
四、據上論結，本件異議為無理由，依民事訴訟法第240條之4第
    3項、第95條，裁定如主文。
中    華    民    國    99    年    7     月    20    日
                  民事第二庭    法  官  施錫揮
以上正本證明與原本無異。
如對本裁定抗告須於裁定送達後10日內向本院提出抗告狀，並應
繳納抗告費新台幣1000元。
中    華    民    國    99    年    7     月    20    日
                            書記官  蕭秀吉

司法院資訊處製作；財團法人民間司法改革基金會備份。
